臺灣臺北地方法院民事裁定
111年度消債清字第28號
聲  請  人  
即債務人    劉維廉  
代  理  人  林唐緯律師(法扶律師)
上列當事人因消費者債務清理事件聲請清算，本院裁定如下：
    主  文
債務人劉維廉自中華民國一百一十一年三月十日下午四時起開始
清算程序。
命司法事務官進行本件清算程序。
    理  由
一、按債務人不能清償債務或有不能清償之虞者，得依本條例所
    定更生或清算程序，清理其債務；債務人對於金融機構負債
    務者，在聲請更生或清算前，應向最大債權金融機構請求協
    商債務清償方案，或向其住、居所地之法院或鄉、鎮、市、
    區調解委員會聲請債務清理之調解，消費者債務清理條例（
    下稱消債條例）第3 條、第151 條第1 項分別定有明文。此
    係採前置協商主義，是債務人於協商程序中，自應本於個人
    實際財產及收支狀況，依最大誠信原則，商討解決方案。如
    終究不能成立協商，於聲請更生或清算時，法院審酌上開條
    文所謂「不能清償或有不能清償之虞」，允宜綜衡債務人全
    部收支、信用及財產狀況，評估是否因負擔債務，而不能維
    持人性尊嚴之最基本生活條件，所陳報之各項支出，是否確
    屬必要性之支出，如曾有協商方案，其條件是否已無法兼顧
    個人生活之基本需求等情，為其判斷之準據。又法院開始清
    算程序之裁定，應載明其年、月、日、時，並即時發生效力
    。法院開始更生或清算程序後，得命司法事務官進行更生或
    清算程序，必要時得選任律師、會計師或其他適當之自然人
    或法人1 人為監督人或管理人，復為同條例第83條第1 項、
    第16條第1 項所明定。 
二、本件債務人主張：其積欠債權人債務共計新臺幣（下同）2,
    607,881 元，因無力清償，於消債條例施行後，曾向本院對
    債權人申請債務前置調解，惟債務人無法負擔債權人提出之
    清償條件，是調解不成立，故債務人顯有不能清償債務情事
    ，爰依法聲清算等語。
三、經查：
　㈠債務人以其有不能清償債務情事，於民國110年7月30日向本
    院聲請消債條例前置調解，經本院以 110年度北司消債調字
    第 344號聲請調解事件受理在案，惟雙方無法達成協議，於
    110年9月30日調解不成立，有調解不成立證明書在卷可參（
    見北司消債調卷第 149頁），是本院自應綜合其目前全部收
    支及財產狀況，評估是否已達不能維持最低生活條件，而有
    「不能清償債務或有不能清償之虞」之情形。
  ㈡債務人主張目前無業，每月僅領取國民年金 2,379元、租金
    補助7,000元、老人補助7,759元等情，業據其提出勞工保險
    被保險人投保資料表、社會補助之郵局存摺交易明細、 108
    及109年度綜合所得稅各類所得清單附卷（見本院卷第73至7
    6、93至106頁）。又依債務人生活津貼及補助之郵局帳戶所
    示，債務人領取三節慰問金（春節、端節、秋節）及重陽禮
    金每年合計8,500元（每月平均708元，計算式：8,500元÷12
    月=708元，元以下四捨五入），故本院認應以債務人每月所
    得17,846元（計算式：2,379元+7,000元+7,759元+708元＝1
    7,846元），作為計算債務人償債能力之依據。
  ㈢按債務人聲請更生或清算時所提財產及收入狀況說明書，其
    表明每月必要支出之數額，與本條例第六十四條之二第一項
    、第二項規定之認定標準相符者，毋庸記載原因、種類及提
    出證明文件；債務人必要生活費用，以最近一年衛生福利部
    或直轄市政府所公告當地區每人每月最低生活費一點二倍定
    之，消費者債務清理條例施行細則第21條之1第3項、消債條
    例第64條之2第1項。查債務人主張其目前每月個人生活必要
    支出21,202元等情，債務人雖未列出項目、數額，惟衡酌債
    務人主張個人生活必要支出21,202元部分，顯合於衛生福利
    部公告臺北市110年度最低生活費標準17,668元之1.2倍即21
    ,202元，是債務人主張其個人生活必要支出21,202元部分，
    足堪採信。
  ㈣準此，債務人每月生活必要支出為債務人每月生活必要支出
    為 21,202元，而債務人目前收入 17,846元扣除生活必要支
    出後，已無餘額可供支配，更遑論償還債權人第一商業銀行
    股份有限公司、華南商業銀行股份有限公司、台北富邦商業
    銀行股份有限公司、國泰世華商業銀行股份有限公司、兆豐
    國際商業銀行股份有限公司、花旗(台灣)商業銀行股份有限
    公司、聯邦商業銀行股份有限公司、元大商業銀行股份有限
    公司、凱基商業銀行股份有限公司、台新國際商業銀行股份
    有限公司、中國信託商業銀行股份有限公司等債務 5,591,8
    79元，此有財團法人金融聯合徵信中心查詢當事人綜合信用
    報告回覆書、債權人陳報狀附卷可稽（見北司消債調卷第33
    、89、93、95、99、103、105、113、119頁），堪認債務人
    之經濟狀況已有不能清償債務情狀。此外，債務人陳報其名
    下除郵局存款95元外，無其他財產，有郵局存摺交易明細、
    全國財產稅總歸戶財產查詢清單、保險業通報作業資訊系統
    資料查詢結果表（見本院卷第 93至107、115至118頁）。是
    本院審酌債務人之財產、信用、勞力及生活費用支出等狀況
    ，堪認債務人客觀上經濟狀況已有不能清償債務之虞，而有
    藉助清算制度調整其與債權人間之權利義務關係而重建其經
    濟生活之必要，自應許債務人得藉由清算程序清理債務。此
    外，本件復查無債務人有消債條例第 6條第3項、第8條或第
    82條第 2項所定駁回清算聲請之事由存在，則債務人聲請清
    算，核屬有據，爰依首揭規定，應予開始清算程序，並命司
    法事務官進行本件清算程序。
四、依消債條例第11條第1項、第16條第1項、第83條，裁定如主
    文。
中　　華　　民　　國　　111 　年　　3 　　月　　10　　日
                  民事第二庭    法  官  林禎瑩
以上正本係照原本作成。　　　　　　　　　
本裁定不得抗告。
本裁定已於111年3月10日下午4時公告。
中　　華　　民　　國　　111 　年　　3 　　月　　10　　日
                                書記官  鄭玉佩